臺灣新竹地方法院民事判決　　　　　　 96年度重訴字第142號
原　　　告　甲○○
法定代理人　乙○○
訴訟代理人　潘秀華律師
被　　　告　丁○○
上當事人間因被告公共危險等案件，經原告提起刑事訴訟附帶民
事訴訟（94年度交附民字第59號），請求損害賠償事件，經本院
刑事庭移送前來，本院於民國96年10月29日言詞辯論終結，判決
如下：
    主  文
被告應給付原告新台幣壹仟貳佰零陸萬玖仟柒佰貳拾元，及自民
國九十四年十一月二十九日起至清償日止，按年息百分之五計算
之利息。
原告其餘之訴駁回。
本判決第一項於原告以新臺幣肆佰萬元為被告供擔保後，得假執
行。
原告其餘假執行之聲請駁回。
    事實及理由
壹、程序方面：
（一）查原告於本件車禍事故發生後，精神狀態已達心神喪失致
      無法處理自己事務之程度，業經本院94年度禁字第112號
      裁定宣告為禁治產人，由其母為其監護人，有本院民事裁
      定一件附卷可稽。本件起訴後，由原告監護人即法定代理
      人委任訴訟代理人為之，訴訟之合法要件具備，並不因原
      告受禁治產宣告而影響，核先敘明。
（二）被告丁○○經合法通知，未於言詞辯論期日到場，核無民
      事訴訟法第三百八十六條所列各款情形，爰依原告之聲請
      ，由其一造辯論而為判決。
貳、實體部分：
一、原告主張：
    同案被告丙○○（業已和解）係營業用大貨車司機，受雇於
    同案被告名順貨運有限公司（業已和解），於民國94年4月8
    日凌晨1時25分許，駕駛車牌號碼X4-765號營業用大貨車，
    途經新竹市○○路○段果菜市○○道路，將該營業用大貨車
    停置於該路段第2與第3車道間，等待果菜市場人員交付單據
    時，本應注意快車道不得臨時停車，且顯有妨害他車通行之
    處所，亦不得停車，依當時情形，並無不能注意之情事，竟
    疏未注意慎選停車地點避免影響他車通行，而違規將上開大
    貨車臨停在快車道上。被告丁○○自94年4月7日晚上11時許
    起至翌日即8日凌晨1時許止，在新竹市○○區○○路某鵝肉
    店，飲用1瓶多啤酒後，已不能安全駕駛動力交通工具，竟
    仍於酒後無照駕駛車牌號碼JC -7479號自用小客車，搭載原
    告甲○○、訴外人陳希彥、訴外人王文亮，沿新竹市○○路
    由南向北方向行駛，迨於94年4月8日凌晨1時25分許，途經
    新竹市○○路○段果菜市○○道路，原應注意其行車速度，
    應依速限標誌之規定，更應注意車前狀況，而依當時天候、
    路面、視距等情形，並無不能注意之情形，竟超速以時速70
    公里之速度行駛，復疏於注意前方車輛之動態，不慎追撞同
    案被告丙○○所違規停放之上開大貨車。原告甲○○因此受
    有頭部外傷併兩側腦腫、顱底骨折、下頷骨骨折、臉部撕裂
    傷等傷害。雖經手術治療，惟仍因損傷後之蜘蛛網膜下、硬
    腦膜下及硬腦膜外出血，而呈植物人狀態，無法自理日常生
    活，需24小時專人照顧。被告丁○○於車禍同日凌晨2時39
    分，由行政院衛生署新竹醫院抽取其血液檢測酒精濃度含量
    ，測得其血液中酒精濃度為25 6.1MG/DL，換算酒後呼氣酒
    精濃度為每公升1.28毫克，實已數倍於駕駛人酒精濃度之許
    可範圍。被告丁○○、同案被告丙○○因上述公共危險等之
    刑事案件部分均經本院刑事庭以94年度交易字第117號刑事
    判決有罪確定。原告因被告丁○○、同案被告丙○○之過失
    而受有損害，自得依民法第184條第1項、第193條第1項、第
    195條規定請求賠償，請求項目及金額如下：
（一）醫藥費用：
      原告於長庚醫院住院期間支出醫療費用新台幣（下同）五
      萬五千六百八十二元。
（二）增加生活支出：
    (一)看護費用：
      原告仍處於植物人狀態，四肢癱瘓，無任何自理能力，生
      活起居均需要專人照顧。而原告自94年4月8日受傷時起，
      按91年台灣地區人民平均餘命女性為60.08年，尚有60.08
      年需要專人照顧，以看護費用每日二千一百元計算，按霍
      夫曼公式計算扣除中間利息，得請求之看護費總計為一千
      七百八十五萬一千七百八十五元。
    (二)相關醫療用品部分：
      原告因身體傷害須購置醫療用品，例如：尿布、看護墊、
      利清夾等，截至附帶民事訴訟起訴之日，業已支出二萬零
      二百二十九元。因原告一天幾乎要用掉一包尿布，一包尿
      布一百元，按原告平均餘命60.08年計算，計需八十五萬
      零八十五元。前開二項合計為八十七萬零三百一十四元。
（三）減少勞動能力部分：
      原告在車禍發生時為大學學生，預計95年6月畢業，現因
      昏迷不醒、四肢癱瘓而成為植物人，清醒復元之日遙遙無
      期，恐難期待原告將來有何自立謀生之能力。依現行勞動
      基準法之退休年齡為60歲，原告於95年6月畢業時為22 歲
      ，距離退休年齡尚有38年，按勞動基準法所訂每月最低基
      本薪資一萬五千八百八十四元暨霍夫曼公式計算扣除中間
      利息，原告得請求三十四萬二千六百一十九元之勞動損失
      。
（四）精神上之損害賠償：
      原告自幼聰明乖巧，身受長輩寵愛，發生本件車禍時正值
      雙十年華，對外來充滿期待，卻因被告丁○○、同案被告
      丙○○之過失行為，導致重度昏迷、終身需仰賴專人照顧
      ，一生斷送於此且須於病床上度過，痛苦非常人所能理解
      ，精神上所受創傷不可謂不重大，爰請求賠償精神上之損
      害三百萬元。
（五）總計金額、扣減金額暨假執行之聲請：
      原告上開請求金額總計為二千二百一十萬零一百七十一元
      ，因原告已經與肇事次因之同案被告丙○○、名順貨運有
      限公司以三百零五萬元達成和解，扣除此部份金額後，被
      告丁○○應給付原告一千九百零五萬零一百七十一元，並
      請求自附帶民事起訴狀繕本送達翌日（即94年11年29日）
      起至清償日止，按年息百分之五計算之利息。原告並陳明
      願供擔保聲請宣告假執行。
二、被告丁○○未於最後言詞辯論期日到場，亦未提出書狀，惟
    先前言詞辯論期日曾經到院表示，其願意與原告以三百二十
    萬元（包含刑案審理時所支付之二十萬元在內）和解。
三、本件行集中審理程序，經整理兩造之爭點如下：
（一）被告丁○○是否有原告主張之侵權行為？
（二）原告各項請求是否有據？金額為何？
四、本院之判斷：
（一）原告主張前揭時、地，因被告丁○○、同案被告丙○○之
      公共危險、過失致重傷之行為，致其受有頭部外傷併兩側
      腦腫、顱底骨折、下頷骨骨折、臉部撕裂傷等傷害，經手
      術治療，惟仍因損傷後之蜘蛛網膜下、硬腦膜下及硬腦膜
      外出血，而呈植物人狀態，無法自理日常生活，需24小時
      專人照顧等情，業據提出診斷證明書、新竹市警察局交通
      事故初步分析研判表各一份為證，為被告丁○○所不爭執
      ，且經本院依職權調閱94年度交易字第117號刑事案卷，
      被告丁○○、同案被告丙○○皆於警詢、偵訊、本院刑案
      審理時自白在卷，復有道路交通事故現場圖、道路交通事
      故調查報告表（一）（二）、道路交通事故現場照片、新
      竹市○○○道路交通事故當事人酒精測定紀錄表暨新竹醫
      院檢驗科緊急檢驗單檢驗結果、新竹醫院乙種診斷證明書
      、新竹市警察局舉發違反道路交通管理事件通知單二紙等
      附於刑案卷內可查，且原告迄本院辯論終結前96年9月28
      日之復元狀況仍係腦病變造成之功能喪失不能完全痊癒，
      日常生活起居必須仰賴他人照顧，此有衛生署桃園醫院96
      年9月28日桃醫醫祕字第0960006986號函在卷可考，是原
      告之主張堪信屬實。
（二）按汽車駕駛人，未領有駕駛執照不得駕車；汽車駕駛人飲
      用酒類後，其吐氣所含酒精濃度超過每公升0.25毫克者，
      不得駕車；且行車速度，在市區道路時速不得超過50公里
      ；汽車行駛時，駕駛人應注意車前狀況，並隨時採取必要
      之安全措施；道路交通管理處罰條例第21條第1項第1款、
      道路交通安全規則第93條第1項第1款、第94條第3項、第
      111條第1項第1款分別定有明文。被告丁○○駕車自應依
      遵循前揭交通安全規定，詎被告丁○○飲酒已達不能駕車
      之標準值後，仍無照駕駛汽車，而依當時天候晴、路面乾
      燥、無缺陷、無障礙物、視距良好之情形，均無不能注意
      之特別情事，竟疏未注意，終因酒後注意力無法集中而自
      後超速追撞同案被告丙○○所駕駛之上開大貨車，造成原
      告受有前述傷害，被告丁○○對於本件車禍之發生顯有過
      失責任，為肇事主因，亦經臺灣省竹苗區車輛行車事故鑑
      定委員會鑑定屬實，被告丁○○之過失行為與原告之重傷
      害結果間，有相當因果關係。
（三）按因故意或過失不法侵害他人之權利者，負損害賠償責任
      ；不法侵害他人之身體或健康者，對於被害人因此喪失或
      減少勞動能力，或增加生活上之需要時，應負損害賠償責
      任；不法侵害他人之身體、健康、名譽、自由、信用、隱
      私、貞操，或不法侵害其他人格法益而情節重大者，被害
      人雖非財產上之損害，亦得請求賠償相當之金額，民法第
      184條第1項前段、第193條第1項、第195條第1項定有明文
      。準此，原告依上開法規主張被告丁○○應負過失侵權行
      為損害賠償責任，自屬有據。
（四）就原告所得請求之賠償數額，析述如下：
    (一)醫藥費用：
      原告主張其於長庚醫院住院期間支出醫療費用五萬五千六
      百八十二元，已提出與其所述相符之醫藥費用單據九張為
      證，被告對此未提出爭執，堪信屬實。
    (二)看護費用：
      原告主張其仍處於植物人狀態，無任何自理能力，生活起
      居均需要專人照顧，承前所述，確屬真正。查原告自94年
      4月8日受傷時起，按91年台灣地區人民平均餘命女性為60
      .08 年，足認尚有60.08年需要專人照顧。惟專人照顧之
      費用，原告雖提出94年間委請看護每日二千一百元之單據
      以為佐證，然原告亦自承因本國籍看護費用過於高昂，現
      已改請外籍看護照顧。查外籍看護之每月薪資多以我國最
      低基本薪資，再加上每月星期日加班費予以計算，職是，
      原告主張每日須支出二千一百元看護費用，尚屬過高。衡
      酌原告聘請外籍看護額外所生之仲介費用、加班費、外籍
      看護食宿費、遇有看護必須離境、而新聘看護尚未到來時
      仍有聘請本國籍看護之必要等情狀，認應以每日一千三百
      元為適當。是以，看護費用每日一千三百元計算，按霍夫
      曼公式計算扣除中間利息，原告得請求之看護費總計為一
      千一百零五萬一千一百零五元。
    (三)相關醫療用品部分：
      原告主張因身體傷害須購置尿布、看護墊、利清夾等醫療
      用品，截至附帶民事訴訟起訴之日，業已支出二萬零二百
      二十九元，有支出單據附卷可參，為被告所不爭執，堪信
      屬實。另原告主張其每天要用掉一包尿布，以原告無法自
      理能力之狀態，亦堪信為真，從而，按原告平均餘命60.0
      8年計算，原告主張將來尚需要支出八十五萬零八十五元
      ，洵屬可採。前開二項合計為八十七萬零三百一十四元。
    (四)減少勞動能力部分：
      原告因本件車禍成為植物人，復元之日實難已期待，亦難
      期待原告於95年6月大學畢業之後有何自立謀生能力。惟
      原告若未因本件車禍成為植物人，衡情應有工作收入。是
      以，原告主張依現行勞動基準法之退休年齡為60歲，其95
      年6月畢業時為22歲，距離退休年齡尚有38年，按起訴時
      勞動基準法所訂每月最低基本薪資一萬五千八百八十四元
      暨霍夫曼公式計算扣除中間利息後，原告請求三十四萬二
      千六百一十九元之勞動損失，確有所據，應予准許。雖原
      告就勞動損失之計算似有少算，然因原告就此部分既只請
      求三十四萬二千六百一十九元，自應全數准許，附此敘明
      。
    (五)精神上之損害賠償：
      原告主張因本件車禍而受有精神上之痛苦，爰請求三百萬
      元精神慰撫金。按關於不法侵害他人身體之慰藉金數額，
      應審核一切情形決定之，例如被害人之地位、家況，及加
      害人之地位、資力，各為如何，均在斟酌之列，最高法院
      50年台上字第2374號判決意旨可資參照。本院審酌車禍發
      生時原告正值21歲之年華青春少女，因上開腦外傷成為植
      物人，精神、肉體所受痛苦程度甚為重大，被告丁○○自
      稱在竹東鎮開設拉麵店，學歷為高中肄業，本為原告之男
      友等一切情狀，認原告請求三百萬元精神上之損害賠償，
      尚屬適當，應予照准。
    (六)查原告於車禍時係乘坐在被告丁○○駕駛之車上，同案被
      告丙○○、名順貨運有限公司於和解之前，均主張被告丁○○乃原告之使用人，原告對渠等求償時，應依民法第22
      4條規定負與自己之同一責任，並提出過失相抵之抗辯，
      且同案被告丙○○屬於肇事次因，被告丁○○係肇事主因
      ，亦經臺灣省竹苗區車輛行車事故鑑定委員會鑑定屬實。
      是以，原告雖與同案被告丙○○、名順貨運有限公司以三
      百五萬元達成和解，但本件就原告所受損害最終應負賠償
      責任之人乃被告丁○○，被告丁○○應負賠償責任之金額
      自不受同案被告丙○○、名順貨運有限公司與原告和解金
      額之拘束。
    (七)總計原告得請求之金額為一千五百三十一萬九千七百二十
      元，扣除原告與肇事次因之同案被告丙○○、名順貨運有
      限公司和解金額三百零五萬元後，計為一千二百二十六萬
      九千七百二十元，又因被告丁○○於刑案審理時業已給付
      二十萬元，此為原告所不爭執，再扣除二十萬元後，原告
      請求被告丁○○賠償一千二百零六萬九千七百二十元及自
      自附帶民事起訴狀繕本送達翌日（即94年11年29日）起至
      清償日止，按年息百分之五計算之利息，於法有據，應予
      准許，逾此部分之利息請求，則於法尚未有不合。
五、假執行之宣告：
    原告陳明願供擔保，聲請宣告假執行，經核其勝訴部份，合
    於法律規定，爰酌定相當之擔保金額宣告之；其餘假執行之
    聲請，因該部份訴之駁回而失所依據，應予駁回。
六、本件為刑事附帶民事訴訟移送而來，依法免徵第一審裁判費
    ，爰不為訴訟費用負擔之諭知，但兩造上訴時仍應依法繳納
    上訴審之裁判費，併敘明之。
中　　華　　民　　國　　96　　年　　11　　月　　12　　日
                  民事第一庭    法　官　李珮瑜
以上正本，係照原本作成。
如對本判決上訴，須於判決送達後20日內向本院提出上訴狀。
中　　華　　民　　國　　96　　年　　11　　月　　12　　日
                                書記官　朱苑禎
